臺灣高等法院民事判決
原　　　告　甲○○
訴訟代理人　吳玲華律師
　　　　　　林士祺律師
被　　　告　乙○○原名陳盈姍.
訴訟代理人　丙○○
　　　　　　施竣中律師
上　一　人
複　代理人　丁○○
　　　　　　南雪貞律師
上列當事人間因侵權行為損害賠償事件，本院於96年6 月6 日言
詞辯論終結，判決如下：
    主      文
原告之訴及假執行之聲請均駁回。
訴訟費用由原告負擔。
    事實及理由
一、原告起訴主張：被告因對原告負有票據債務，委託訴外人黃
    世明及杜榮傑，於民國（下同）94年3 月11日下午3 時許，
    前往臺北市○○○路○ 段39號10樓之林麗芬律師事務所，與
    原告協商還款事宜。雙方協商未果，被告即唆使黃世明將原
    告所有放置會議室桌上之牛皮紙袋取走，交予在車上等候之
    被告。被告竟意圖為自己不法之所有，侵占上開牛皮紙袋內
    面額分別為新臺幣 (下同)33 萬9 千元 (票號：QI0000000
     )、100 萬元 ( 票號：QI0000000 )、81萬元 (票號不詳)
    之支票正本3 紙 (下稱：系爭支票) ，並予撕毀。按支票為
    票據之一種，行使票據上權利必須提示證券，欲向發票人請
    求清償票款即須提示支票，又發票人應照支票文義負擔保支
    票之支付，票據法第126 條定有明文。被告明知系爭支票為
    原告所有，竟意圖為自己不法之所有，侵占系爭支票並予撕
    毀，致原告無法持以向被告提示請求清償票款，而受有票款
    債權無法受償之損害，被告應賠償原告財產上之損害，即系
    爭支票合計面額。爰依民法第184 條第1 項之規定，求為判
    決：(一)被告應給付原告214 萬9 千元，及自起訴狀繕本送達
    之翌日起至清償日止，按週年利率5%計算之利息。(二)願供擔
    保請准宣告假執行。
二、被告則以：伊誤以為訴外人黃世明等人業已與原告達成協調
    ，始收受黃世明所交付之牛皮紙袋。嗣知悉尚未達成協調，
    即赴臺北市政府警察局中正第一分局忠孝西路派出所 (下稱
    ：派出所) ，親將系爭支票交由員警轉交原告。原告因聽聞
    員警向伊稱可對原告提起重利之告訴，遂要求和解。兩造達
    成和解後，由伊簽立和解書表明不提出重利之告訴，原告則
    將系爭支票交還伊，伊即當場將系爭支票撕毀，未侵害原告
    之權利等語，資為抗辯。並聲明：(一)原告之訴駁回。(二)如受
    不利益之判決，願供擔保免為假執行。
三、本院依職權向臺灣臺北地方法院檢察署調閱臺灣臺北地方法
    院95年度易字第921 號刑事案全卷。
四、兩造不爭執之事項：
  (一)兩造因倩務糾紛，約定於94年3 月11日下午3 時許，至臺北
    市○○○路○ 段39號10樓林麗芬律師事務所協商。
  (二)訴外人黃世明未經原告同意，取走原告所有置於林麗芬律師
    事務所會議室桌上之牛皮紙袋，並交予被告。
  (三)訴外人黃世明帶引派出所警員韓國元詢問被告系爭支票之下
    落，被告即交出系爭支票，由韓國元警員將系爭支票攜回派
    出所。
  (四)兩造在派出所簽立和解書 (見本院卷第28頁、第65頁) 。
  (五)被告已將系爭支票撕毀。
五、兩造爭執之事項：
  (一)兩造有無於派出所達成和解？
  (二)兩造簽立和解書前，系爭支票已否撕毀？
  (三)原告有無於簽立和解書後將系爭支票交還被告？
  (四)被告撕毀系爭支票，有無損害原告之權利？
  茲分述如下：
  (一)兩造有無於派出所達成和解？
    由證人林麗芬律師、韓國元警員於刑事案件94年12月16日檢
    察官偵查中分別證稱：「( 問：94年3 月11日，杜榮傑、黃
    世明、甲○○、張正義4 人是否在臺北市中正區○○○路○
    段39號10樓協調債務問題？) 他們帶警員 (指韓國元) 去車
    上拿，我在派出所等，後來取回3 張支票，我確認其中1 張
    是我看到的，後來陳小姐 (指被告) 、吳 (宜財) 律師也到
    了，雙方有和解意願」 (見臺灣臺北地方法院檢察署94年偵
    字第21944 號偵查卷第61頁至第62頁) 、「 (問：94年3 月
    11日有無處理律師樓的案子？) 後來杜榮傑、黃世明帶我到
    附近一家超商前，從陳女 (指被告) 所在的車上拿出支票，
    我們一起回派出所，將3 張支票放在桌上，律師 (指林麗芬
    ) 說其中1 張她有看過，後來雙方就試行和解。」 (見同上
    偵查卷第62頁) ，及證人吳宜財於本院行準備程序時結證稱
    ：「陳盈姍付不出利息，警察說可能甲○○有重利罪，叫陳
    盈姍提出證據，警察說要辦。甲○○因為很害怕，所以向陳
    盈姍提出協商，條件就是陳盈姍不要提出刑事告訴，然後還
    錢的事就一筆勾消，票還給她 (指被告) 。協議簽好之後，
    甲○○就把票還給陳盈姍。 (問：和解書是由你見證？) 是
    。警員及黃世明他們從車上拿了票，回到派出所放在桌上，
    我去到派出所時，票已經在桌上。 (問：陳盈姍寫的和解書
    內容是否你指導的？) 沒有，一般律師寫的用語會比較專業
    。我有聽到她們談，說完後陳盈姍寫協議書，我才簽名，不
    只見證她們有簽名。 (問：她們談的內容？) 陳盈姍給的利
    息那麼高，無法再給付這麼多利息，警察也在旁邊，就叫陳
    盈姍把證據給他們，他們要辦。甲○○覺得如果有重利罪，
    刑責很重，她也會怕，所以要解決。 (問：在和解過程中，
    原告有無受到被告的強暴或脅迫？) 是在警察局，不可能有
    這種事。 (問：杜榮傑、黃世明有無跟甲○○表示『妳要拿
    回票是不可能的事情？』) 沒有。」 (見本院卷第71頁背面
    至第72頁背面) 等語，被告抗辯兩造簽立和解書之協議條件
    為：被告捨棄對原告之刑事重利罪告訴，原告拋棄對被告之
    民事權利請求，並返還系爭支票，遂於和解書上記載：「本
    人陳盈姍與甲○○之間的債務糾紛，已達成和解共識，雙方
    不再追究」，兩造就和解契約必要之點，因意思表示一致，
    已然成立、生效一節，自非無據，堪予採憑。至原告主張訴
    外人黃世明向伊恫稱: 「我知道妳的住家與辦公室在那裡，
    我50萬元就可以請人讓妳消失」、「妳沒有支票，無法請求
    」、「可私下再給一點金額」，伊因孤身一人，無律師陪同
    ，恐遭不測，不得已而在被告擬妥之和解書上簽名，實則並
    無和解之意思表示云云，非但為被告所否認，原告復未能舉
    證以實其說，已難採信; 況證人吳宜財律師亦已證稱：「 (
    問：在和解過程中，原告有無受到被告的強暴或脅迫？) 是
    在警察局，不可能有這種事。」 (見本院卷第72頁) ，兩造
    和解之地點係在派出所，尚有員警在場，益徵原告上開主張
    不實。另原告以該和解書未記載兩造和解之金額，亦未載明
    原告對被告免除債務之旨，不符民法所規定之和解要件一節
    ，按當事人互相表示意思一致者，無論其為明示或默示，契
    約即為成立，為民法第153 條第1 項所明定，兩造間在派出
    所簽立和解書已成立和解契約，尚不因和解書未記載和解金
    額及免除債務之旨，即謂和解未成立。原告此部分之主張，
    尤屬無稽。
  (二)兩造簽立和解書前，系爭支票已否撕毀？
    依上開證人所述，被告於兩造簽署和解書前，固自牛皮紙袋
    取走系爭支票，惟非如原告所主張被告於取得系爭支票旋予
    撕毀，否則，韓國元警員如何能攜回系爭支票放置派出所桌
    上，供林麗芬律師辨認; 原告亦無從於簽立和解書後交還系
    爭支票予被告。系爭支票於兩造簽署和解書前，既尚完整地
    置於派出所桌上，顯無原告所主張於和解前業經被告撕毀之
    情事。原告上開主張，即無足取。
  (三)原告有無於簽立和解書後將系爭支票交還被告？
    證人吳宜財律師已到庭結證：「協議簽好之後，甲○○就把
    票還給陳盈姍」 (見本院卷第71頁背面) ，被告抗辯係在兩
    造簽署和解書後，經由原告交還系爭支票，洵堪憑信。原告
    主張被告以侵占或竊盜之手段不法取得系爭支票並予撕毀，
    亦無足取。
  (四)被告撕毀系爭支票，有無損害原告之權利？
    訴外人黃世明將所取得之牛皮紙袋交予在車上等候之被告，
    被告明知其所持有之牛皮紙袋及袋內物品均係原告所有，意
    基於為自己不法所有之意圖，抽取其中系爭支票，予以侵占
    入己，業據本院以95年度上易字第1511號刑事判決判處有期
    徒刑4 月，如易科罰金，以銀元300 元折算1 日確定之事實
    ，有上開刑事判決書在卷可稽，並經本院調取刑事卷查核無
    訛。惟按和解有使當事人所拋棄之權利消滅及使當事人取得
    和解契約所訂明權利之效力，為民法第737 條所明定，兩造
    既已於派出所達成和解，並簽立和解書，再由原告將系爭支
    票返還被告，業如前述，則被告抗辯伊本於所有權，將系爭
    支票撕毀，並未侵害原告之權利，自為可採。
六、綜上所述，被告前雖侵占系爭支票，惟兩造嗣已在派出所成
    立和解，原告於與被告已達成和解後，再本於侵權行為之法
    律關係，請求被告給付損害賠償即系爭支票合計面額214 萬
    9 千元，及自起訴狀繕本送達翌日起至清償日止之法定遲延
    利息，為無理由，應予駁回。其假執行之聲請亦失所附麗，
    應併予駁回。
七、兩造其餘之攻擊或防禦方法，及未經援用之證據，經本院斟
    酌後，認均不足以影響本判決之結果，自無一一詳予論駁之
    必要，附予敘明。
據上論結，本件原告之訴為無理由，依民事訴訟法第78條，判決
如主文。
中　　華　　民　　國　　96　　年　　6 　　月　　20　　日
                    民事第十二庭
                        審判長法  官  張宗權
                              法  官  蕭艿菁
                              法  官  王麗莉
正本係照原本作成。
如不服本判決，應於收受送達後20日內向本院提出上訴書狀，其
未表明上訴理由者，應於提出上訴後20日內向本院補提理由書狀
（均須按他造當事人之人數附繕本）上訴時應提出委任律師或具
有律師資格之人之委任狀；委任有律師資格者，另應附具律師資
格證書及釋明委任人與受任人有民事訴訟法第466條之1第1項但
書或第2項（詳附註）所定關係之釋明文書影本。
中　　華　　民　　國　　96　　年　　6 　　月　　20　　日
　　　　　　　　　　　　　　　書記官  明祖星
附註：
民事訴訟法第466條之1（第1項、第2項）：
對於第二審判決上訴，上訴人應委任律師為訴訟代理人。但上訴
人或其他法定代理人具有律師資格者，不在此限。
上訴人之配偶、三親等內之血親、二親等內之姻親，或上訴人為
法人、中央或地方機關時，其所屬專任人員具有律師資格並經法
院認為適當者，亦得為第三審訴訟代理人。
